---
title: "A COVID-19 em Sorocaba - em construção"
bibliography: refs/ref.bib
csl: refs/abnt.csl
nocite: '@*'
output: 
  flexdashboard::flex_dashboard:
    logo: images/logo-proex-ufscar.png
    favicon: images/icon.png
    source_code: embed
    orientation: columns
    vertical_layout: fill
---

<style type="text/css"> .sidebar { overflow: auto; } </style>

```{r setup, include=FALSE}
library(flexdashboard)

# Lendo dados

covid_sorocaba <- readr::read_rds("data/covid_sorocaba.rds")


```

Contágio
================================================================

Mortalidade
================================================================

Column {.tabset}
-------------------------------------

### Mortes Diárias (fonte: brasil.io)

```{r}

mortes_diarias <- covid_sorocaba |>
  dplyr::rename(`Dia`=date,
                `Mortes Diárias`=new_deaths) |>
  dplyr::mutate(
    `Média Móvel - 7 dias`=zoo::rollmean(`Mortes Diárias`,k=7,na.pad = TRUE),
    `Média Móvel - 14 dias`=zoo::rollmean(`Mortes Diárias`,k=14,na.pad = TRUE),
    `Média Móvel - 21 dias`=zoo::rollmean(`Mortes Diárias`,k=21,na.pad = TRUE)
    ) |>
  ggplot2::ggplot(ggplot2::aes(y=`Mortes Diárias`,x=`Dia`))+
  ggplot2::geom_line(ggplot2::aes(fill="Mortes Diárias"),alpha=0.3)+
  ggplot2::geom_line(
    ggplot2::aes(y=`Média Móvel - 7 dias`,
                 fill="Média Móvel - 7 dias"),
    color="red")+
  ggplot2::geom_line(
    ggplot2::aes(y=`Média Móvel - 14 dias`,
                 fill="Média Móvel - 14 dias"),
    color="blue")+
  ggplot2::labs(
    title="Mortes Diárias na cidade de Sorocaba \ncausadas pela COVID-19"
    )+
  ggplot2::scale_y_continuous(breaks = seq(0,85,5))+
  ggplot2::theme_minimal()

mortes_diarias |> plotly::ggplotly()

```

### Mortes Acumuladas (fonte: brasil.io)

```{r}

mortes_acumuladas <- covid_sorocaba |>
  dplyr::rename(`Dia`=date,
                `Total de Mortes`=last_available_deaths) |>
  ggplot2::ggplot(ggplot2::aes(y=`Total de Mortes`,x=`Dia`))+
  ggplot2::geom_line()+
  ggplot2::labs(
    title="Mortes Acumuladas na cidade de Sorocaba \ncausadas pela COVID-19"
  )+
  ggplot2::scale_y_continuous(breaks = seq(0,3000,200))+
  ggplot2::theme_minimal()

mortes_acumuladas |> plotly::ggplotly()

```

Column {data-width=150}
-------------------------------------

### Teste 1

```{r}

```


Vacinação
================================================================

Sobre
======================================================

Este é o dashboard "A COVID-19 em Sorocaba". Ele é o resultado do Projeto de Extensão  "Análise e Visualização dos Dados da Pandemia na Cidade de Sorocaba", sob fomento da ProEx - Pró Reitoria de Extensão da UFSCar - Universidade Federal de São Carlos.

Ele é realizado por Victor Alves Dogo Martins (aluno do DEs - Departamento de Estatística da UFSCar - Campus São Carlos), sob orientação da Profa. Dra. Andreza Aparecida Palma (vinculada ao DEc - Departamento de Economia da UFSCar - Campus Sorocaba). 

O objetivo deste projeto é fornecer um dashboard conciso e de fácil compreensão com dados relativos à pandemia da COVID-19 na cidade de Sorocaba - SP. Estes dados, ao longo do tempo, consistem em casos confirmados, mortes confirmadas e em esforços da campanha de vacinação na cidade. Ele pode ser conferido em: (link).

Todos os dados, gráficos e formatação do dashboard são construídos com auxílio da linguagem de programação estatística R:

* O dashboard é construído com o auxílio do pacote [`{flexdashboard}`](https://pkgs.rstudio.com/flexdashboard/);
* Os dados são tratados com auxílio dos pacotes [`{dplyr}`](https://dplyr.tidyverse.org/) e [`{tidyr}`](https://tidyr.tidyverse.org/);
* Os gráficos são produzidos, em suas versões estáticas, com auxílio do pacote [`{ggplot2}`](https://ggplot2.tidyverse.org/). Depois, são transformados em versões interativas com auxílio do pacote [`{plotly}`](https://plotly.com/r/);
* O site é publicado com auxílio do GitHub Pages, com automatização da leitura e tratamento diário das bases de dados através do GitHub Actions;
* As bases de dados são retiradas de (inserir sites).


Quaisquer dúvidas, críticas, elogios e sugestões podem ser encaminhadas por e-mail para: teste, substituir depois.


Você pode visualizar o repositório deste site em [victordogo/covid19-sorocaba](https://github.com/victordogo/covid19-sorocaba) no GitHub.

**Referências:**

<div id="refs"></div>
